臺灣桃園地方法院民事判決　　　　　　 109年度訴字第1746號

原　　　告　羅煥記　
　　　　　　羅李鳳蘭
　　　　　　羅煥章　
　　　　　　羅文樑　
　　　　　　羅文權　
　　　　　　羅玉燕　
共　　　同
訴訟代理人　洪祜嶸律師
　　　　　　簡維能律師
上　一　人
複 代理 人　楊昀芯律師
原　　　告　羅文茂（即羅龍華之承受訴訟人）

　　　　　　羅文雄（即羅龍華之承受訴訟人）

　　　　　　羅文權（即羅龍華之承受訴訟人）

　　　　　　羅文東（即羅龍華之承受訴訟人）

共　　　同
訴訟代理人　簡維能律師
　　　　　　楊昀芯律師
被　　　告　吳進城　
　　　　　　吳穰宸　


　　　　　　吳進田　
共　　　同
訴訟代理人　陳建昌律師
上列當事人間請求拆屋還地等事件，於民國110年11月1日言詞辯
論終結，本院判決如下：
    主  文
被告應將坐落桃園市○○區○○段○○○○地號土地上，如附圖
編號1010(1)所示鐵皮棚子、編號1010(2)所示土磚造建物、編號
1010 (3)所示磚造主建物及編號1010(4) 所示已廢棄廁所拆除，
並將占用土地返還予原告全體。
被告應連帶給付原告新臺幣貳拾壹萬柒仟柒佰柒拾壹元，及自民
國一０九年九月十五日起至清償日止，按年息百分之五計算之利
息。
被告應自民國一０九年九月十五日起至返還第一項所示土地之日
止，按月連帶給付原告如附表三「每月損害」欄所示金額。
訴訟費用由被告連帶負擔。
本判決第一項於原告以新臺幣貳拾壹萬元供擔保後，得假執行；
但被告如以新臺幣陸拾壹萬肆仟參佰捌拾元為原告預供擔保，得
免為假執行。
本判決第二項於原告以新臺幣柒萬參仟元供擔保後，得假執行；
但被告如以新臺幣貳拾壹萬柒仟柒佰柒拾壹元為原告預供擔保，
得免為假執行。
本判決第三項已屆期部分，於原告各以附表三「供擔保金額」欄
所示金額供擔保後，各得假執行；但被告如各以附表三「反擔保
金額」欄所示金額為原告預供擔保，得免為假執行。
原告其餘假執行之聲請駁回。
    事實及理由
壹、程序方面：
一、按訴狀送達後，原告不得將原訴變更或追加他訴。但擴張或
    減縮應受判決事項之聲明者，不在此限；不變更訴訟標的，
    而補充或更正事實上或法律上之陳述者，非為訴之變更或追
    加，民事訴訟法第255條第1項第3款、第256條定有明文。查
    原告起訴時之聲明為：■抭Q告應將坐落桃園市○○區○○段
    0000地號土地（下稱系爭土地）上之磚造平房建物拆除，並
    將土地交還原告；■佼Q告應連帶給付原告新臺幣（下同）23
    2,822元，及自起訴狀繕本送達之日起至清償日止，按年息5
    %計算之利息，暨自起訴狀繕本送達被告之日起至返還第■■
    項聲明所示土地之日止，按月給付原告40,091元；■岉@供擔
    保請准宣告假執行。嗣經本院囑託桃園市楊梅地政事務所測
    量被告所有建物占用系爭土地之範圍及面積，原告依楊梅地
    政事務所民國110年3月8日楊地所測字第1100003049號函檢
    附土地複丈成果圖（即附圖）之測量結果，將上開聲明■怬■
    正為：被告應將系爭土地上如附圖編號1010(1) 所示鐵皮棚
    子、編號1010(2)所示土磚造建物、編號1010(3)所示磚造主
    建物及編號1010(4) 所示已廢棄廁所（下合稱系爭地上物）
    拆除，並將占用土地返還予原告全體。並將原第■侀聒n明變
    更為：1.被告應連帶給付原告232,822元，及自起訴狀繕本
    送達最後被告翌日起至清償日止，按年息5%計算之利息。2.
    被告應自起訴狀繕本送達最後被告之日起至返還變更後第■■
    項聲明所示土地之日止，按月連帶給付原告如附表二每月租
    金欄所示金額。原告上開所為，或屬減縮應受判決事項之聲
    明，或未變更訴訟標的而僅更正事實上或法律上之陳述，與
    上開規定無違，應予准許。
二、次按當事人死亡者，訴訟程序在有繼承人、遺產管理人或其
    他依法令應續行訴訟之人承受其訴訟以前當然停止；第168
    條所定之承受訴訟人，於得為承受訴訟時，應即為承受之聲
    明；聲明承受訴訟，應提出書狀於受訴法院，由法院送達於
    他造，民事訴訟法第168條、第175條第1項、第176條分別定
    有明文。查原當事人羅龍華業於起訴後之110年1月18日死亡
    ，羅文茂、羅文雄、羅文權、羅文東為法定繼承人，且均未
    拋棄繼承，其等於110年9月9日具狀聲明承受訴訟，並由本
    院送達承受訴訟狀予被告等情，有民事聲明承受訴訟狀、繼
    承系統表、戶籍謄本、送達證書及本院查詢表可憑（見本院
    卷第305至319、325、337頁），其等聲明承受訴訟於法有據
    ，應予准許。
貳、實體方面：
一、原告主張：訴外人吳保前向訴外人羅成利、羅成旺承租系爭
    土地，約定租金為每年400台斤稻穀或折算現金，嗣吳保並
    在系爭土地上搭建磚造房屋，雙方成立未定期限之基地租賃
    契約（下稱系爭租約）。伊等因繼承羅成利對系爭土地之應
    有部分，另買受羅成旺之繼承人羅連府對系爭土地之應有部
    分，已取得系爭土地全部所有權，各人應有部分比例如附表
    一所示。伊等曾對被告提起調整租金訴訟，經臺灣高等法院
    105年度上易字第337號（下稱調整租金案）判決系爭租約之
    租金自103年4月11日起，調整為每年49,091元，且公告地價
    調整時，自調整之日起每年租金按公告地價8成金額，依年
    息5%計付，兩造並約定每年1月31日前給付當年度全部租金
    。惟被告就103年之租金僅給付9,000元，就104、105年之租
    金僅各給付12,000元，106至109年之租金則均未給付，共積
    欠租金236,833元，伊等屢次請求被告給付未果，遂以109年
    7月14日台北榮星郵局第705號存證信函（下稱系爭催告函）
    催告被告於7日內給付積欠之租金，然被告僅給付伊等每人
    各573元，尚欠232,822元，已逾2年租金額，爰以本件起訴
    狀繕本終止系爭租約，並依民法第767條第1項前段、中段規
    定，請求被告應將系爭地上物拆除，並將占用之系爭土地返
    還原告。另被告共同繼承系爭租約，負同一之租金債務，且
    其給付為不可分，依民法第439條規定，請求被告應連帶給
    付積欠之租金。又系爭租約既已終止，系爭地上物占有系爭
    土地即屬無法律上原因，且侵害伊等之所有權，被告因此受
    有利益並致伊等受有損害，爰依民法第179條或第184條第1
    項前段、第185條規定，擇一請求被告連帶給付相當於租金
    之損害。訴之聲明：如前述變更後之聲明所示。
二、被告則以：系爭租約之租金為每年400台斤稻穀或折算現金
    ，屬選擇之債，在伊等行使選擇權讓該債務特定前，原告逕
    催告伊等以現金給付租金，不生催告效力。另系爭租約之租
    金為往取債務，原告縱催告伊等繳納，仍應由原告至伊等之
    住所收取，然原告並未前往收租，此屬原告受領遲延，非伊
    等有欠租情事。又系爭催告函並未記載伊等應如何對原告7
    人給付，經伊等二度以存證信函詢問給付方式，及要求原告
    提供帳號，原告均未回覆，且依調整租金案判決主文，系爭
    租約之租金須依公告地價調整，伊等以存證信函請原告確定
    租金數額，原告亦不置理，其等行使權利有違誠信原則等語
    ，資為抗辯。答辯聲明：原告之訴駁回；如受不利判決，願
    供擔保請准宣告免為假執行。
三、原告主張其等為系爭土地所有權人，各人應有部分如附表一
    所示，被告向其等承租系爭土地搭建系爭地上物，系爭租約
    之租金自103年4月11日起，調整為每年49,091元，且公告地
    價調整時，自調整之日起每年租金按公告地價8成金額，依
    年息5%計付，被告尚積欠103年至109年租金等情，有土地登
    記謄本及調整租金案判決足憑（見本院卷第145至151、41至
    51頁），並經本院會同兩造及地政人員至現場勘驗、測量，
    製有勘驗筆錄、現場照片及附圖可參（見本卷第203至215頁
    ），且為兩造所不爭執，堪信屬實。
四、原告主張被告積欠系爭租約租金額達2年以上，系爭租約已
    終止，系爭地上物無權占有系爭土地，被告應拆屋還地，並
    應給付積欠之租金及相當於租金之損害等情，為被告所否認
    ，並以前詞置辯。茲將本院得心證之理由論述如下：
  ■怢t爭租約業經原告於109年9月14日合法終止：
    1.按租用建築房屋之基地，非因承租人積欠租金額，除以擔
      保現金抵償外，達2年以上時，出租人不得收回，土地法
      第103條第4款定有明文。次按承租人租金支付有遲延者，
      出租人得定相當期限，催告承租人支付租金，如承租人於
      其期限內不為支付，出租人得終止契約，民法第440條第1
      項亦有明文。經查，系爭租約租金自103年4月11日起，調
      整為每年40,091元，且公告地價調整時，自調整之日起每
      年租金按公告地價8成金額，依年息5%計付等情，已如前
      述，依系爭土地公告地價資料所示（見本院卷第341頁）
      ，系爭租約租金103年為32,288元〈調整前12,000■N12■O
      （3＋1/3）＋調整後40,091■N12■O（2/3＋8）〉，104至1
      06年為每年40,091元，107、108年為每年37,923元（700
      ■O1,354.41■O0.8■O5%），109年為26,375元〈即109年1月
      1日至同年9月14日終止租約時之租金，計算式：690■O1,3
      54.41■O0.8■O5%■N12■O（8＋14/30）〉，則系爭租約103
      至109年租金共計254,782元（32,288＋40,091■O3＋37,92
      3■O2＋26,375）。因原告自承被告已給付103年租金9,000
      元，104、105年租金各12,000元，並於收受系爭催告函後
      給付4,011元（573■O7），被告則未證明已給付其餘租金
      ，足認被告就103至109年租金僅給付37,011元（9,000＋1
      2,000■O2＋4,011），尚欠217,771元（254,782－37,011
      ），是被告積欠之租金額已達2年以上無訛。另原告以系
      爭催告函催告被告於7日內給付積欠之租金，被告收受後
      僅給付4,011元等情，有系爭催告函、收件回執及109年7
      月21日楊梅富岡郵局第29號存證信函可考（見本院卷第57
      至67、103頁），足認被告經原告定期催告，未於期限內
      支付積欠之租金，是原告以本件起訴狀繕本終止系爭租約
      ，該繕本已於109年9月14日送達被告（見本院卷第77至83
      頁），自該日起即生合法終止系爭租約之效力。
    2.另查，系爭租約租金業經調整租金案判決自103年4月11日
      起，調整為每年40,091元，並於公告地價調整時，按公告
      地價8成金額，依年息5%計付，並確定在案，足見上開調
      整租金之形成判決業將系爭租約租金特定為應以現金給付
      ，並調整其金額，實已就系爭租約之租金創設另一新的法
      律關係，被告自無從再選擇以稻穀給付租金，是被告抗辯
      租金為每年400台斤稻穀或折算現金，屬選擇之債，且未
      經被告行使選擇權加以特定，系爭催告函不生催告效力云
      云，並非可採。
    3.被告固抗辯系爭租約租金為往取債務，原告未前往被告住
      處收取，被告不負遲延責任云云，但為原告所否認，依民
      事訴訟法第277條前段舉證責任分配規定，自應由被告就
      此利己事實負舉證責任。惟被告就兩造曾口頭約定系爭租
      約租金為往取債務乙情，迄未舉證以實其說，所辯自非可
      採。被告再以民間生活形態均由出租人至承租人處收取租
      穀為由，抗辯系爭租約租金為往取債務，然系爭租約租金
      業經判決自103年4月11日起調整為以現金給付乙節，前已
      敘及，則被告積欠之系爭租約租金顯與租穀無涉，被告執
      此抗辯系爭租約租金為往取債務，殊非足取。況被告自98
      年起至105年止，均自行將系爭租約租金匯入被告羅李鳳
      蘭郵局帳戶，收受系爭催告函後，亦以寄送匯票予原告之
      方式給付租金，有存摺及匯票可憑（見本院卷第153至161
      頁），則依被告上開舉動，亦足以間接推知被告已默示同
      意系爭租約租金為赴償債務，是被告以本件租金為往取債
      務，其等不負遲延責任為由，抗辯系爭租約未合法終止云
      云，殊無足取。
    4.被告又抗辯原告遲未指示應向何人給付、如何給付及確定
      給付金額，行使權利有違誠信原則云云，但查，原告於92
      年間即以存證信函通知被告將租金匯入羅李鳳蘭郵局帳戶
      （見本院卷第183頁），被告嗣於98至105年間亦均依被告
      前開指示匯款，足認兩造已約定系爭租約租金之給付方式
      係由被告匯入羅李鳳蘭郵局帳戶，被告顯非不知租金應向
      何人給付及如何給付，原告並無再行指示之必要，且租金
      數額已明載於調整租金案判決中，被告亦得自行計算，故
      被告理應於收受系爭催告函後依上開約定給付積欠已久之
      租金，然被告竟捨此不為，僅以匯票給付原告各573元，
      事後反指摘原告行使權利有違誠信原則，所辯自不足採。
  ■阰鴔i請求被告拆屋還地，為有理由：
    按所有人對於無權占有或侵奪其所有物者，得請求返還之。
    對於妨害其所有權者，得請求除去之，民法第767條第1項前
    段、中段定有明文。系爭租約既經原告合法終止，系爭地上
    物占用系爭土地即無正當權源，則原告依民法第767條第1項
    前段、中段規定，請求被告拆除系爭地上物並返還占用之土
    地，為有理由，應予准許。
  ■坉鴔i得請求被告連帶給付積欠之租金217,771元本息：
    1.按承租人應依約定日期支付租金；連帶債務之債權人，得
      對於債務人中之一人或數人或其全體，同時或先後請求全
      部或一部之給付。連帶債務未全部履行前，全體債務人仍
      負連帶責任，民法第439條、第273條定有明文。又數人共
      同承租之情形，就給付租金而言，金錢給付性質上固為可
      分，惟共同承租人受領租賃物之權利及返還租賃物之義務
      均不可分，故其所負之租金債務性質上應認為不可分，而
      應準用關於連帶債務之規定。查原告主張兩造約定系爭租
      約租金係按年給付，且應於每年1月31日前給付等情，被
      告並未爭執，堪認103至109年租金均已屆清償期。另被告
      上開期間積欠之租金總額為217,771元乙節，業經本院認
      定如前，且被告並未爭執其等係共同向原告承租系爭土地
      ，是原告請求被告連帶給付租金217,771元，為有理由，
      應予准許，逾此範圍之請求，為無理由，不應准許。
    2.再按給付有確定期限者，債務人自期限屆滿時起，負遲延
      責任；遲延之債務，以支付金錢為標的者，債權人得請求
      依法定利率計算之遲延利息；應付利息之債務，其利率未
      經約定，亦無法律可據者，週年利率為百分之5，民法第2
      29條第1項、第233條第1項、第203條分別定有明文。查系
      爭租約103至109年租金應於每年1月31日前給付乙情，已
      如前述，足見被告積欠之上開租金有確定期限，且於原告
      起訴時均已屆期，則原告就上開積欠之租金，請求被告給
      付自起訴狀繕本最後送達翌日即109年9月15日(見本院卷
      第77至83頁送達證書）起至清償日止，按年息5%計算之利
      息，為有理由。
  ■伬鴔i各得請求被告連帶給付如附表三「每月損害」欄所示金
    額：
    1.按因故意或過失，不法侵害他人之權利者，負損害賠償責
      任；數人共同不法侵害他人之權利者，連帶負損害賠償責
      任，民法第184條第1項前段、第185條第1項前段分別定有
      明文。查系爭租約經原告於109年9月14日合法終止乙情，
      業經本院認定如前，被告所有系爭地上物自翌日起即無權
      占有系爭土地，已共同侵害原告所有權而構成侵權行為，
      致原告不能使用收益該部分土地而受有損害，是原告依上
      開侵權行為之規定請求被告連帶賠償如附表三「每月損害
      」欄所示相當於租金之損害，依法有據。至原告就此部分
      損害另依民法第179條規定，請求本院擇一為其勝訴判決
      ，本院既認原告依侵權行為法律關係之請求有理由，就不
      當得利請求權部分爰不予論述，附此說明。
    2.另查，系爭土地遭系爭地上物占用之面積為180.7平方公
      尺（0.32＋31.11＋130.15＋19.12），約占系爭土地面積
      13%，原告每月所受相當於租金之損害應為405元（109年
      每年租金37,382元■O13%■N12，小數點以下4捨5入），又
      原告就系爭土地各擁有如附表一所示之應有部分，則原告
      各自按應有部分比例，請求被告自109年9月15日（即系爭
      租約終止翌日）起至返還占用土地之日止，按月連帶給付
      原告如附表三「每月損害」欄所示之金額，為有理由，應
      予准許，逾此部分之請求，為無理由，不應准許。
五、綜上所述，原告依民法第767條第1項前段、中段、第439條
    、第184條第1項前段、第185條第1項前段等規定，請求被告
    拆除系爭地上物，並將占用土地返還原告全體；另請求被告
    應連帶給付原告217,771元，及自起訴狀繕本送達最後被告
    翌日即109年9月15日起至清償日止，按年息5%計算之利息；
    暨請求被告應自109年9月15日起至返還占用土地之日止，按
    月連帶給付原告如附表三「每月損害」欄所示金額，為有理
    由，應予准許，逾此範圍之請求，為無理由，應予駁回。又
    兩造各自陳明願供擔保求為宣告准、免假執行，就原告勝訴
    部分，核無不合，爰分別酌定相當擔保金額准許之。至原告
    敗訴部分，其假執行之聲請失所附麗，應予駁回。
六、本件事證已臻明確，兩造其餘之攻擊或防禦方法及所用之證
    據資料，經本院斟酌後，認均不足以影響本判決之結果，爰
    不逐一論列，附此敘明。
七、據上論結，原告之訴為一部有理由、一部無理由，依民事訴
    訟法第79條、第85條第2項，第390條第2項、第392條第2項
    ，判決如主文。
中　　華　　民　　國　 110　　年　　11　　月　　30　　日
                  民事第一庭    法　官　魏于傑
以上正本證明與原本無異。
如對本判決上訴，須於判決送達後二十日內向本院提出上訴狀。
如委任律師提起上訴者，應一併繳納上訴審裁判費。
                                書記官  魏里安
中　　華　　民　　國　 110　　年　　11　　月　　30　　日
┌──────────────┐
│附表一：                    │
├──┬────┬──────┤
│編號│原    告│應有部分比例│
├──┼────┼──────┤
│1   │羅文茂  │公同共有    │
│    │羅文雄  │10分之2     │
│    │羅文權  │            │
│    │羅文東  │            │
├──┼────┼──────┤
│2   │羅煥記　│10分之1     │
├──┼────┼──────┤
│3   │羅李鳳蘭│10分之1     │
├──┼────┼──────┤
│4   │羅煥章  │10分之2     │
├──┼────┼──────┤
│5   │羅文樑  │5分之1      │
├──┼────┼──────┤
│6   │羅文權  │10分之1     │
├──┼────┼──────┤
│7   │羅玉燕  │10分之1     │
└──┴────┴──────┘
┌──────────────┐
│附表二：                    │
├──┬────┬──────┤
│編號│原    告│每月租金    │
├──┼────┼──────┤
│1   │羅龍華  │668元       │
├──┼────┼──────┤
│2   │羅煥記　│334元       │
├──┼────┼──────┤
│3   │羅李鳳蘭│334元       │
├──┼────┼──────┤
│4   │羅煥章  │668元       │
├──┼────┼──────┤
│5   │羅文樑  │668元       │
├──┼────┼──────┤
│6   │羅文權  │334元       │
├──┼────┼──────┤
│7   │羅玉燕  │334元       │
└──┴────┴──────┘
┌────────────────────────────────────┐      
│附表三：                                                                │      
├──┬────┬────┬─────┬─────┬───────────┤      
│編號│原    告│每月損害│供擔保金額│反擔保金額│備註                  │      
├──┼────┼────┼─────┼─────┼───────────┤
│1   │羅文茂  │公同共有│27元      │81元      │405元■O應有部分2/10   │
│    │羅文雄  │81元    │          │          ├───────────┤
│    │羅文權  │        │          │          │羅龍華死亡後，由羅文茂│
│    │羅文東  │        │          │          │、羅文雄、羅文權、羅文│
│    │        │        │          │          │東共同繼承其應有部分，│
│    │        │        │          │          │因遺產尚未分割，損害賠│
│    │        │        │          │          │償金額應為公同共有    │
├──┼────┼────┼─────┼─────┼───────────┤
│2   │羅煥記　│41元    │14元      │41元      │405元■O應有部分1/10   │
├──┼────┼────┼─────┼─────┼───────────┤
│3   │羅李鳳蘭│41元    │14元      │41元      │405元■O應有部分1/10   │
├──┼────┼────┼─────┼─────┼───────────┤
│4   │羅煥章  │81元    │27元      │81元      │405元■O應有部分2/10   │
├──┼────┼────┼─────┼─────┼───────────┤
│5   │羅文樑  │81元    │27元      │81元      │405元■O應有部分1/5    │
├──┼────┼────┼─────┼─────┼───────────┤
│6   │羅文權  │41元    │14元      │41元      │405元■O應有部分1/10   │
├──┼────┼────┼─────┼─────┼───────────┤
│7   │羅玉燕  │41元    │14元      │41元      │405元■O應有部分1/10   │
└──┴────┴────┴─────┴─────┴───────────┘